---
title: "diskriminantR"
output: html_document
---

```{r}
veri <- read.csv("veri.csv", sep = ";")


veri$Age <- as.numeric(veri$Age)
veri$Heart_Rate <- as.numeric(veri$Heart_Rate)
veri$Quality_Sleep <- as.numeric(veri$Quality_Sleep)
veri$Activity_Level <- as.numeric(veri$Activity_Level)
```

```{r}
colnames(veri)
```

```{r}
str(veri)
```

```{r}
veri$Sleep_Duration <- as.numeric(gsub(",", ".", veri$Sleep_Duration))
```


```{r}
str(veri)

```

```{r}
df1 <- veri[,c("Age","Sleep_Duration","Quality_Sleep","Activity_Level")]
```

  
```{r}
library(corrplot)
corrplot(cor(df1, method = "spearman"), method="number",type="upper")
```


```{r}
veri$Sleep_Disorder<- factor(veri$Sleep_Disorder,levels =c(1,2,3),labels=c("yok","sleep apnea","insomnia"))
```



## Homogeneity of Covariances

```{r}
library(biotools)

boxM(df1, veri$Sleep_Disorder)

```

HO: Var-Cov matrisi homojendir. HA: Var-Cov matrisi homojen değildir. P-Value= 0.000 < α HO RED EDİLİR. Varyans-Kovaryans matrisi homojen değildir. Bu aşamada homojenlik varsayımı altında analize devam edilmiştir.


```{r}
#Linear Discriminant Analysis - Binary-class
library(MASS) 
disk1 <- lda(Sleep_Disorder ~ Age+Activity_Level+Quality_Sleep+Sleep_Duration, data=veri) 
disk1
```


```{r}
cons<-apply(df1, 2, mean)
(-cons)%*%(disk1$scaling)
```

### Grup tahmini

```{r}
lda_pred<- predict(disk1)
lda_pred$class 
```



```{r}
ldahist(lda_pred$x, g = veri$Sleep_Disorder) 
```


```{r}
#Çapraz Tablonun olusturulmasi
tablo<-table(veri$Sleep_Disorder,lda_pred$class)
tablo
```

```{r}
#Dogru siniflanma orani
classrate<-sum(diag(tablo))/sum(tablo)
classrate
```

Uyku bozukluğu olmayan 219 kişinin 192’si doğru atanmıştır.
Uyku apnesi olan 78 kişinin 59’u doğru atanmıştır. 
Insomniası olan 77 kişinin 67’si doğru atanmıştır. 
genel başarı oranı %86




```{r}
#Nispi sans kriteri p1^2+p^2
disk1$prior[1]^2 + disk1$prior[2]^2
```

%38,6, başarı oranının bu orandan yüksek olmasını beklenir


