---
title: "manova"
output: html_document
date: ""
---

### kütüphanelerin yüklenmesi

```{r}
library(tidyverse)
library(ggpubr)
library(rstatix)
library(broom)
library(dplyr)
library(tidyr)
library(haven)
library(effectsize)
library(heplots)
```

### verinin yüklenmesi

```{r}

veri <- read.csv("veri_deneme.csv", sep = ";")
```

### faktörlerin oluşturulması

```{r}
veri$Gender<-factor(veri$Gender,levels = c(1,2),labels=c("Male","Female"))
veri$Sleep_Disorder<-factor(veri$Sleep_Disorder,levels = c(1,2,3),labels=c("Yok","Sleep Apnea","Insomnia"))
veri$Sleep_Duration <- as.numeric(gsub(",", ".", veri$Sleep_Duration))

```


```{r}
str(veri)
```



### Grup gozlem dagilimi

```{r}
veri %>%
  group_by(Gender) %>%
  summarise(N = n())
```

#### Degiskenlere Göre Ortalamalar ve Ortalama Çizimleri

#### Mevki duzeyleri bazında degisken ortalamaları ve sapmalar

```{r}
veri %>% 
  group_by(Gender) %>%
  summarise(across(-Sleep_Disorder, list(mean=mean,sd=sd)))
```

# Gender icin :

```{r}
library(gplots)
plotmeans(Age~Gender,xlab="Gender",ylab="Age", main="Mean Plot\nwith 95% CI",data=veri)
plotmeans(Sleep_Duration~Gender, xlab="Gender",ylab="Sleep_Duration", main="Mean Plot\nwith 95% CI",data=veri)
plotmeans(Quality_Sleep~Gender, xlab="Gender",ylab="Quality_Sleep ", main="Mean Plot\nwith 95% CI",data=veri)
```

# Sleep_Disorder icin :

```{r}
plotmeans(Age~Sleep_Disorder,xlab="Sleep_Disorder",ylab="Age", main="Mean Plot\nwith 95% CI",data=veri)
plotmeans(Sleep_Duration~Sleep_Disorder, xlab="Sleep_Disorder",ylab="Sleep_Duration", main="Mean Plot\nwith 95% CI",data=veri)
plotmeans(Quality_Sleep~Sleep_Disorder, xlab="Sleep_Disorder",ylab="Quality_Sleep ", main="Mean Plot\nwith 95% CI",data=veri)
```

#Multivariate Normality

```{r}
library(dplyr)
veri %>%
  dplyr::select(Age,Sleep_Duration,Quality_Sleep) %>%
  mshapiro_test()
```

#Homogeneity of Covariances Gender için

```{r}
library(biotools)
box_m(veri[, c("Age","Sleep_Duration","Quality_Sleep")], veri$Gender)
```

#Homogeneity of Covariances Sleep_Disorder için

```{r}
library(biotools)
box_m(veri[, c("Age","Sleep_Duration","Quality_Sleep")], veri$Sleep_Disorder)
```

# MANOVA Sleep_Disorder için

```{r}
veri_manova2 <- manova(cbind(Age,Sleep_Duration,Quality_Sleep) ~ Sleep_Disorder ,data=veri)

summary(veri_manova2, test = "Pillai")
```

# MANOVA Gender için

```{r}
veri_manova1 <- manova(cbind(Age,Sleep_Duration,Quality_Sleep) ~ Gender,data=veri)

# summary(veri_manova1, test = "Pillai")
summary(veri_manova1, test = "Hotelling-Lawley")
```

## Partial Eta Squared Sleep_Disorder için

```{r}
etasq(veri_manova2, test="Pillai")
```

## Partial Eta Squared Sleep_Disorder için

```{r}
etasq(veri_manova1, test="Pillai")
```

#Homogeneity of variance- Levene's Test

```{r}
veri %>% 
  pivot_longer( c(Age,Sleep_Duration,Quality_Sleep),names_to = "variable", values_to = "value") %>%
  group_by(variable) %>%
  levene_test(value ~ Sleep_Disorder,center=mean)
```

### Test of Between Subjects Gender için

```{r}
summary.aov(veri_manova1)
```

### Test of Between Subjects Sleep_Disorder için

```{r}
summary.aov(veri_manova2)
```

#Levene- Not equal variances - Games Howell gender için

```{r}
m_gh_3 <- veri %>%
  pivot_longer( c(Age,Sleep_Duration,Quality_Sleep),names_to = "variables", values_to = "value") %>%
  group_by(variables) %>%
  games_howell_test(value ~ Gender,) 
m_gh_3<-m_gh_3[,c(1,4,3,6:9)]
m_gh_3

```

#Levene- Not equal variances - Games Howell sleep disorder için

```{r}
m_gh_3 <- veri %>%
  pivot_longer( c(Age,Sleep_Duration,Quality_Sleep),names_to = "variables", values_to = "value") %>%
  group_by(variables) %>%
  games_howell_test(value ~ Sleep_Disorder,) 
m_gh_3<-m_gh_3[,c(1,4,3,6:9)]
m_gh_3

```

```{r}
attach(veri)
interaction.plot(Sleep_Disorder,Gender,Age, fun=mean, type="l", legend=TRUE,col=1:3, lwd=2)
interaction.plot(Sleep_Disorder,Gender,Sleep_Duration, fun=mean, type="l", legend=TRUE, col=1:3,lwd=2)
interaction.plot(Sleep_Disorder,Gender,Quality_Sleep, fun=mean, type="l", legend=TRUE, col=1:3,lwd=2)
detach(veri)

```








